臺灣士林地方法院民事判決　　　　　　　　　　　　　九十三年度再易字第一一號
　　再審原告　　甲○○
　　再審被告　　乙○○
當事人間請求給付票款事件，上訴人對於中華民國九十三年二月二十七日本院九十年
度再易字第一六號確定判決提起再審之訴，本院裁定如下：
    主      文
再審之訴駁回。
再審訴訟費用由再審原告負擔。
    理      由
一、按再審之訴顯無再審理由者，得不經言詞辯論，以判決駁回之，民事訴訟法第五
    百零二條第二項定有明文。
二、再審原告主張：本院九十年度再易字第一六號確定判決（下稱原確定判決）具有
    民事訴訟法第四百九十六條第一項第一款（適用法規顯有錯誤，詳如下述），爰
    提起再審之訴。並聲明：（一）原再審判決廢棄。（二）前開廢棄部分，再審被
    告在原再審前之訴駁回。（三）再審及前審之訴訟費用由再審被告負擔。
三、本件再審原告係以原確定判決，有同法第四百九十六條第一項第一款「適用法規
    顯有錯誤」事由，而提起再審之訴。惟查：按民事訴訟法第四百九十六條第一項
    第一款所謂適用法規顯有錯誤，係指確定判決所適用之法規，顯然不合於法律規
    定，或與司法院現尚有效之大法官會議解釋，或最高法院有效之判例顯然違反，
    或消極的不適用法規，顯然影響裁判者而言（最高法院六十年臺再字第一七０號
    判例、司法院大法官釋字第一七七號解釋參照）。另按所謂適用法規顯有錯誤者
    ，並不包括漏未斟酌證據及認定事實錯誤之情形在內；而解釋意思表示原屬事實
    審法院之職權，原確定判決不過就事實審法院所確定之事實為法律上之判斷，事
    實審法院解釋意思表示，縱有不當，亦不生適用法規顯有錯誤問題，最高法院分
    別著有六十三年度臺上字第八八０號、六十四年度臺再字第一四０號判例可資參
    照。
（一）支票部分：
  １、查再審原告以：【最高法院二十一年台上第七三九號判例認為：執票人之取得
      票據苟非出於惡意或詐欺，縱使該執票人「之前手」（詳如後述）對於發票人
      ，係因侵權行為而取得票據，發票人亦不得以此對抗執票人。，舉重以明輕，
      本件再審原告非因侵權行為而取得再審被告所發行之支票，發票人自不得對抗
      執票人而應給付票款】，而認原確定判決有適用法規顯有錯誤等語。
  ２、惟查：再審原告援引前揭判例時，卻誤漏判例文中【之前手】等字，則再審原
      告就該判例之解讀是否有誤？自令人置疑。
  ３、再查：「票據行為為不要因行為，苟執票人之取得票據並非出於惡意或詐欺，
      固不因票據行為原因之無效而受影響，惟票據債務人，以自己與執票人間所存
      抗辯之事由對抗執票人，仍非法所不許，此觀票據法第十條之規定即可明瞭。
      」，最高法院二十七年滬上第九七號判例意旨參照。復參酌原確定判決理由欄
      中四：以「支票固為無因證券，票據債務人不得以自己與發票人或執票人前手
      間所存在之抗辯事由對抗執票人，然發票人仍得以自己與執票人間所存之抗辯
      事由對抗執票人，此觀票據法第十三條本文之反面解釋自明。」，則原確定判
      決之適用法律顯與前揭判例意旨相符，因而認定原審確定判決認定訴外人徐瑛
      美與再審原告間讓渡契約無效，訴外人徐瑛美對於再審原告有請求返還系爭支
      票及二十五萬元之債權存在，且此項債權並經讓與再審被告，再審被告（發票
      人）自得執此對抗再審原告（執票人），原審據以駁回再審原告之訴，適用法
      規並無錯誤。則揆諸前揭（一）之說明，原確定判決自無何適用法規顯有錯誤
      之可言。
（二）有關頂讓部分：
　１、再審原告復主張：【徐瑛美與朱信維於契約成立生效後反悔，而再審被告與其
  　　二人關係密切、利害與共。故三人共同以不正當方法促成系爭頂讓店面契約之
      解除條件生效，以圖條件成就而受利益。且該前二人為圖使再審被告得以對再
      審原告行使票據上之抗辯，更由徐瑛美將相關權利轉讓與再審被告。更證明徐
      瑛美、朱信維及再審被告係以不正當促條件之成就。】等語，而認原確定判決
      有適用法規顯有錯誤等語。
  ２、經查，此條件成就為再審原告於前訴訟程序提起再審所為之陳述（詳見其於原
      確定判決之再審聲請狀事實及理由中「二」之陳述），然其於前訴訟程序並未
      爭執條件不成就，也未以之為再審理由，則原確定判決對此並未為任何論斷，
      自無何適用法規顯有錯誤之情事。
（三）再審被告顯違誠實信用原則部分：
　１、再審原告另主張：【本件再審被告及徐瑛美、朱信維三人，行使權利，履行義
      務，顯然係以使再審原告喪失票款請求權為目的，而故意不使支票兌現】等語
      ，而認原確定判決有適用法規顯有錯誤等語。
  ２、然查，此誠實信用原則，為再審原告於本訴訟程序提起再審方為主張之理由，
      其於其原確定判決之訴訟程序中並未為此主張，復未以之為再審理由，則原確
      定判決對此並未為任何論斷，自無何適用法規顯有錯誤之該當。
四、從而，再審原告據以提起本件再審之訴，顯無理由，爰不經言詞辯論，逕以判決
    駁回。
五、據上論結，本件再審之訴為顯無理由，依民事訴訟法第五百零二條第二項、第七
    十八條，判決如主文。
中　　　華　　　民　　　國　　九十三　　年　　 十二 　　月　　　十　　　日
                                        臺灣士林地方法院民事第二庭
                                            審判長法官  陳介源
                                            法      官  施月燿
                                            法      官  陳梅欽
右為正本係照原本作成。
本判決不得上訴。
中　　　華　　　民　　　國　　九十三　　年　　 十二 　　月　　　十　　　日
                                            法院書記官  劉曉玲
